臺灣高等法院刑事判決
111年度上訴字第1614號
上  訴  人  臺灣桃園地方檢察署檢察官 
被      告  楊世忠


上列上訴人因被告詐欺等案件，不服臺灣桃園地方法院110年度
審金訴字第551號，中華民國111年2月18日第一審判決（起訴案
號：臺灣桃園地方檢察署110年度偵字第22217號），提起上訴，
本院判決如下：
    主  文
上訴駁回。
    事實及理由
一、本案被告戊○○前曾提起上訴，已於民國111年6月27日具狀撤
    回上訴，有刑事撤回上訴狀在卷可憑（見本院卷第363頁）
    ，先予敘明。
二、本案審判範圍
  ㈠刑事訴訟法第348條第3項規定：「上訴得明示僅就判決之刑
    、沒收或保安處分一部為之」，而其立法理由指出：「為尊
    重當事人設定攻防之範圍，並減輕上訴審審理之負擔，容許
    上訴權人僅針對刑、沒收或保安處分一部提起上訴，其未表
    明上訴之認定犯罪事實部分，則不在第二審之審判範圍。如
    為數罪併罰之案件，亦得僅針對各罪之刑、沒收、保安處分
    或對併罰所定之應執行刑、沒收、保安處分，提起上訴，其
    效力不及於原審所認定之各犯罪事實，此部分犯罪事實不在
    上訴審審查範圍」。是科刑事項已可不隨同其犯罪事實而單
    獨成為上訴之標的，且上訴人明示僅就科刑事項上訴時，第
    二審法院即不再就原審法院所認定之犯罪事實為審查，而應
    以原審法院所認定之犯罪事實，作為論認原審量刑妥適與否
    的判斷基礎。
  ㈡本件上訴人臺灣桃園地方檢察署檢察官提起第二審上訴，上
    訴書明確記載：「原判決對被告所為之量刑，難謂妥適合法
    ，爰依法提起上訴」（見上訴書第2頁），是認上訴人只對
    原審之科刑事項提起上訴無訛。依據前述說明，本院僅就原
    審判決量刑（含定執行刑部分）妥適與否進行審理，至於原
    審判決其他部分，則非本院審查範圍。
三、本案據以審查量刑妥適與否之原審所認定之犯罪事實、所犯
    罪名：　　
  ㈠犯罪事實：　
　　戊○○明知任意持來路不明之他人金融卡轉交不詳人士，亦常
    與掩飾或隱匿詐欺犯罪所得相關，而使詐欺犯行不易遭追查
    ，仍於110年3月間起，受僱於真實姓名年籍不詳之成年人，
    擔任俗稱「取簿手」之工作。戊○○及其他真實姓名年籍不詳
    之成年人所組成之詐欺集團，共同基於3人以上詐欺取財之
    犯意聯絡，先由該詐欺集團所屬成員，於110年3月23日上午9
    時許，在不詳處所，透過通訊軟體向陳安琪（所涉幫助詐欺
    罪嫌，另經檢察官為不起訴處分）佯稱：若要申請做家庭代
    工工作，須提供銀行存摺等語，致陳安琪陷於錯誤，使用Li
    ne傳送提款卡密碼、身分證及存摺照片予該不詳之人，並將
    其所申設之中華郵政股份有限公司帳號000-00000000000000
    號帳戶(下稱本件帳戶)提款卡1張，於110年3月25日下午1時
    53分許，至統一超商美溪門市，以交貨便包裹寄送之方式，
    寄送至統一超商桃園大溪門市，再由不詳集團成員指揮戊○○
    於110年3月28日上午10時6分許，前往統一超商大溪門市領
    取包裹後，依指示交付予真實姓名年籍不詳綽號「阿風」之
    成年人，再由「阿風」轉交予不詳之詐欺集團成員，戊○○因
    而獲得新臺幣(下同)500元報酬及車資5,000元。嗣該詐欺集
    團成員取得上開提款卡後，復於附表一所示之時間，以附表
    一所示方式，使附表一所示之人陷於錯誤，而於附表一所示
    時間、地點，將指定之款項匯至本件帳戶。嗣經如附表一所
    示之甲○○等人發覺有異，報警處理，始悉上情。
  ㈡所犯罪名：
　　刑法第339條之4第1項第2款之三人以上共同詐欺取財罪、洗
    錢防制法第14條第1項之洗錢罪（依想像競合犯規定，從重
    論以三人以上共同詐欺取財罪處斷）。
四、上訴理由之論斷：
  ㈠檢察官上訴意旨略以：被告雖於偵查、審理時均坦承犯行，
    然並未與告訴人等達成調解，亦未為實際賠償，堪認被告係
    為求輕刑始坦承犯行，難認有何悛悔之心，存乎此種僥倖心
    態實難邀輕刑之寬典；再者，被告擔任詐欺集團取簿手之角
    色，負責領取人頭帳戶以遂行車手提領贓款，若無取簿手此
    一前階角色，詐欺機房即難以放心指示被害人將款項匯入人
    頭帳戶，車手亦難以順利領取贓款，故取簿手之功能對於詐
    欺集團遂行整個詐欺犯行扮演架橋銜接，及流通擴散人頭帳
    戶供詐欺集團使用之重要角色，其犯罪所生之危險自應與詐
    欺集團內其他角色相同甚至更多，本案被告領取人頭帳戶相
    關資料後再交由車手使用，導致本案被害人匯入款項，所生
    危害非輕；況被告於偵查中既已自承「因為我之前是在當車
    手，後來被抓，我後來說不做了，他們就說換幫忙領包裹」
    等語（見偵卷第221頁反面），益徵罪刑不相當之過輕量刑
    實對被告並無收警惕之效甚明，原審判決就其定應執行刑恐
    有再行審酌之必要。是以原審判決對被告所為之量刑，難謂
    妥適合法，爰依法提起上訴，請將原判決撤銷，更為適當合
    法之判決等語。
  ㈡經查：
　　⒈量刑係法院就繫屬個案犯罪之整體評價，為事實審法院得
      依職權自由裁量之事項，量刑判斷當否之準據，應就判決
      之整體觀察為綜合考量，並應受比例原則等法則之拘束，
      非可恣意為之，致礙其公平正義之維護，必須兼顧一般預
      防之普遍適應性與具體個案特別預防之妥當性，始稱相當
      。苟已斟酌刑法第57條各款所列情狀，而未逾越法定刑度
      ，如無偏執一端，致有明顯失出失入之恣意為之情形，上
      級審法院即不得單就量刑部分遽指為不當或違法（最高法
      院100年度台上字第5301號判決意旨參照）。又法院依刑
      法第51條第5款定執行刑者，宜注意刑罰邊際效應隨刑期
      而遞減及行為人所生痛苦程度隨刑期而遞增之情形，並考
      量行為人復歸社會之可能性，妥適定執行刑。執行刑之酌
      定，並宜綜合考量行為人之人格及各罪間之關係；審酌各
      罪間之關係時，宜綜合考量數罪侵害法益之異同、對侵害
      法益之加重效應及時間、空間之密接程度，各罪間之獨立
      程度較高者，法院宜酌定較高之執行刑，但仍宜注意維持
      輕重罪間刑罰體系之平衡。乃因刑罰之科處，應以行為人
      之責任為基礎，考量人之生命有限，刑罰對被告造成之痛
      苦程度，係以刑度增加而生加乘效果，而非等比方式增加
      ，如以實質累加方式執行，刑責恐將偏重過苛，不符現代
      刑事政策及刑罰之社會功能，故透過定應執行刑程序，採
      限制加重原則，授權法官綜合斟酌被告犯罪行為之不法與
      罪責程度、各罪彼此間之關聯性（例如數罪犯罪時間、空
      間、各行為所侵害法益之專屬性或同一性、數罪對法益侵
      害之加重效應等）、數罪所反應被告人格特性與傾向、對
      被告施以矯正之必要性等，妥適裁量最終具體應實現之刑
      罰，以符罪責相當之要求。因此，法院於酌定執行刑時，
      應體察法律恤刑之目的，為妥適之裁量，俾符合實質平等
      原則，否則有悖於公平正義，即有裁量權行使不當之違失
      。具體言之，行為人所犯數罪倘屬相同之犯罪類型者（如
      ：複數竊盜犯行或複數施用毒品犯行），於併合處罰時其
      責任非難重複之程度較高，自應酌定較低之應執行刑；然
      行為人所犯數罪雖屬相同之犯罪類型，但所侵犯者為具有
      不可替代性、不可回復性之個人法益（如殺人、妨害性自
      主）時，於併合處罰時，其責任非難重複之程度則較低，
      而可酌定較高之應執行刑。
　　⒉原判決關於量刑，載明：
　　　⑴被告為本案犯行均符合累犯規定，且考量被告前已多次
        因詐欺犯行經法院科刑並執行完畢，卻未能謹慎守法，
        又再犯本案詐欺犯行，足徵被告不知自我警惕，對刑罰
        反應力尚嫌薄弱，是認本件適用刑法累犯加重之規定加
        重其最低本刑，並無罪刑不相當之情事，均依刑法第47
        條第1項規定加重其刑。
　　　⑵審酌被告不思以正當途徑獲取財富，為貪圖輕易獲得金
        錢，接受詐欺集團成員之指揮，擔任「取簿手」，破壞
        社會秩序及治安，影響國民對社會、人性之信賴感，且
        造成告訴人等損害非輕，所為實屬不該，另參酌被告犯
        後已於偵查及原審審理時皆坦承全部犯行，核與洗錢防
        制法第16條第2項審判中自白減輕其刑規定相符，惟並
        未與告訴人等達成調解，亦未為實際賠償等犯後情狀，
        兼衡被告之犯罪動機、自陳目前無業、教育程度為國中
        畢業等一切情狀，分別量處如附表二編號1至4「原判決
        主文欄」所示之刑，並定其應執行有期徒刑1年8月。
　　　⑶是以原判決於量刑時已詳予審酌刑法第57條各款及前開
        所列情狀，予以綜合考量，且就刑罰裁量職權之行使，
        既未逾越法律所規定之範圍，亦無濫用權限之情形。
　　⒊另查，被告加入本案詐欺集團擔任「取簿手」之工作，行
      為雖有不當，然被告於警詢、偵查、原審均坦認犯行，亦
      非職司詐騙被害人之構成要件核心行為，復考量立法機關
      對於加重詐欺罪刑修法加重刑度，本案所犯刑法第339條
      之4第1項法定刑為1年以上7年以下有期徒刑，以及被告因
      本案犯行之獲利尚非甚鉅，兩相權衡，認原審對被告分別
      量處如附表二編號1至4「原判決主文欄」所示之有期徒刑
      1年3月（共4罪），難認原判決就此部分之量刑有何不當
      。又被告所犯數罪均為加重詐欺之相同犯罪類型者，於併
      合處罰時其責任非難重複之程度較高，自應酌定較低之應
      執行刑，原判決定其應執行有期徒刑1年8月，縱與檢察官
      主觀上之期待有所落差，仍難指其量刑有何不當或違法，
      是檢察官以原判決量刑過輕、罪刑不相當為由提起上訴，
      並無理由，應予駁回。
五、本案111年7月7日審判程序傳票，於110年6月24日送達予被
    告本人簽收，有本院送達證書在卷可參（見本院卷第351頁
    ），其經合法傳喚，無正當之理由不到庭，爰不待其陳述，
    逕行判決。
據上論斷，應依刑事訴訟法第371條、第368條，判決如主文。
本案經檢察官吳宜展提起公訴，檢察官林欣怡提起上訴，檢察官
孫冀薇到庭執行職務。
中　　華　　民　　國　　111 　年　　7 　　月　　28　　日
              　  刑事第二十三庭審判長法　官  許永煌
　　　　　　　　　　　　　　　　　    法　官  張育彰
　　　　　　　　　　　　　　　　　    法　官  黃美文
以上正本證明與原本無異。
如不服本判決，應於收受送達後20日內向本院提出上訴書狀，其
未敘述上訴之理由者並得於提起上訴後20日內向本院補提理由書
（均須按他造當事人之人數附繕本）「切勿逕送上級法院」。
                                　    書記官  彭威翔
中　　華　　民　　國　　111 　年　　7 　　月　　29　　日
【附表一】（即起訴書附表）
編號 告訴人  詐欺時間 詐欺方式 匯款時間 匯款金額 (新臺幣) 匯入帳戶 1 甲○○ 110年3月29日晚間6時30分許 詐欺集團成員撥打電話佯稱線上訂房之系統有誤，將從戶頭扣款等語，使告訴人甲○○依其指示匯款之事實。 同年3月29日晚間7時14分許、7時25分許 1萬173元、2萬3109元 被告領取之中華郵政帳號000-00000000000000號金融卡帳戶 2 丁○○ 110年3月29日晚間6時許 詐欺集團成員撥打電話佯稱線上訂房之系統有誤，將從戶頭扣款等語，使告訴人丁○○依其指示匯款之事實。 同年3月29日晚間7時9分許 3萬元 被告領取之中華郵政帳號000-00000000000000號金融卡帳戶 3 丙○○ 109年3月29日晚間5時28分許 詐欺集團成員撥打電話佯稱購物平臺客服，因系統有誤，將從戶頭扣款等語，使告訴人丙○○依其指示匯款之事實。 同年4月1日晚間5時21分許 2萬9,985元 被告領取之中華郵政帳號000-00000000000000號金融卡帳戶 4 乙○○ 110年3月29日晚間6時30分許 詐欺集團成員撥打電話佯稱線上訂房客服，因系統有誤，將從戶頭扣款等語，使告訴人乙○○依其指示匯款之事實。 同年3月29日晚間6時56分許 4萬9,986元 被告領取之中華郵政帳號000-00000000000000號金融卡帳戶 

【附表二】（即原審附表）
 編號 犯罪事實  原判決主文   1 附表一編號1部分 戊○○犯三人以上共同詐欺取財罪，累犯，處有期徒刑壹年參月。未扣案之犯罪所得新臺幣壹仟元沒收之，於全部或一部不能沒收或不宜執行沒收時，追徵其價額。   2 附表一編號2部分  戊○○犯三人以上共同詐欺取財罪，累犯，處有期徒刑壹年參月。   3 附表一編號3部分  戊○○犯三人以上共同詐欺取財罪，累犯，處有期徒刑壹年參月。   4 附表一編號4部分  戊○○犯三人以上共同詐欺取財罪，累犯，處有期徒刑壹年參月。